【裁判字號】    88,交易,79
【裁判日期】    890309
【裁判案由】    過失傷害
【裁判全文】
台灣苗栗地方法院刑事判決                          八十八年度交易字第七九號
    公  訴  人  臺灣苗栗地方法院檢察署檢察官
    被      告  乙○○
右列被告因過失傷害案件，經檢察官提起公訴（八十八年度偵字第四八號），本院判
決如左：
    主  文
乙○○從事業務之人，因業務上之過失傷害人致重傷，處有期徒刑伍月，如易科罰金
以參佰元折算壹日。
    事  實
一、乙○○係營業大貨車之司機，為從事駕駛業務之人。民國八十七年十月八日，乙
    ○○駕駛車號ＨＢ─六五六號半聯結車，沿國道中山高速公路由北往南（起訴書
    誤為由南往北）行駛。同日凌晨三時五分許，行經該路段一四０公里又八百公尺
    處時，應注意汽車行駛高速公路應依速限標誌之指示，以防止意外發生。當時雖
    為夜間，但有照明，道路係直路，路面乾燥，無缺陷，亦無障礙物，視距良好，
    並無不能注意之情事，竟疏未注意，以低於速限之時速五十五公里慢速行駛（速
    限為時速六十公里），致同方向行駛，在其後方，因未注意車前狀況，甲○○所
    駕駛之車號ＸＫ─五三一號半聯結車撞及乙○○所駕駛半聯結車之後方，使甲○
    ○受有頭骨破裂、右眼神經病變及身體擦傷等傷害，且其右眼因外傷性神經病變
    ，致視力喪失，僅餘光覺，無法矯正，無法回復視力之重傷害。乙○○於車禍發
    生後即向警方報案，對於未發覺之罪自首，並願接受裁判。
二、案經乙○○自首暨甲○○訴由內政部警政署國道公路警察局第二警察隊報請臺灣
    苗栗地方法院檢察署檢察官偵查起訴。
    理  由
一、訊據被告乙○○坦承有於上開時地駕駛半聯結車為甲○○所駕駛之半聯結車自後
    追撞，使甲○○受有頭骨破裂、右眼神經病變及身體擦傷等傷害，且其右眼因外
    傷性神經病變，致視力喪失，僅餘光覺，無法矯正，無法回復視力之重傷害等情
    不諱。核與被害人甲○○所述之情節相符，並有道路交通事故調查報告表、財團
    法人長庚紀念醫院（下稱長庚醫院）高雄分院診斷證明書及照片二十幀等在卷可
    証。惟被告矢口否認有何業務過失致重傷害之犯行，辯稱：伊是正常行駛於外側
    車道，未低速行駛，當時時速是六十至七十公里左右云云。經查：被告在警訊時
    自承：在車禍發生前之行車速度約時速五十五公里（見偵卷第七頁）。核與被害
    人甲○○在警訊時所陳當時被告在外側車道慢慢行駛（見偵卷第四頁反面）之情
    節相符。且台灣省竹苗區車輛行車事故鑑定委員會之鑑定意見書亦認定被告慢速
    行駛為肇事原因，有該鑑定意見書一份在卷可憑（見偵卷第四十頁）。足見被告
    在警訊時之自白應與事實相符。雖被告在檢察官偵訊時改稱當時之時速約七十至
    八十公里之間（見偵卷第十三頁），嗣在本院訊問時又改稱當時之時速約六十至
    七十公里（見本院八十八年十月二十六日筆錄），所供前後不符，應係事後卸責
    之詞，不足採信。按毀敗一目或二目之視能，為刑法第十條第四項第四款所規定
    之重傷。被害人甲○○因該車禍受有右眼神經病變，經本院向長庚醫院高雄分院
    函詢結果，其右眼因外傷性神經病變，致視力喪失，僅餘光覺，無法矯正，無法
    回復視力，有該院八十九年一月十一日（八九）長庚院高字第００二０號函在卷
    可憑。依上開說明，自已達毀敗一目視能之程度，而為刑法第十條第四項第四款
    所規定之重傷害。
二、按汽車行駛高速公路應依速限標誌指示，高速公路交通管制規則第五條第一項前
    段定有明文。又汽車行駛時，駕駛人應注意車前狀況，並隨時採取必要之安全措
    施，道路交通安全規則第九十四條第三項亦有明文。查當時雖為夜間，但有照明
    ，道路係直路，路面乾燥，無缺陷，亦無障礙物，視距良好，有前開道路交通事
    故調查報告表可稽。被告當時並無不能注意之情事，詎其應注意，並能注意，而
    未注意，以低於速限之時速五十五公里慢速行駛（速限為時速六十公里），致同
    方向行駛，在其後方，甲○○所駕駛之半聯結車撞及乙○○所駕駛半聯結車之後
    方，使甲○○受有上開重傷害，自有過失。又本件車禍雖被害人甲○○未注意車
    前狀況亦同有過失，但被告既有過失，無法因被害人方面亦有過失而解免其過失
    責任。且甲○○確係因被告駕駛半聯結車慢速行駛而追撞，並受重傷，其間並有
    相當之因果關係。又起訴書及前開鑑定意見書同認超載為被告之過失原因，惟被
    告駕駛半聯結車，當日之載重雖為五十公噸（見偵卷第六頁反面），與總聯結重
    量不得超過三十五公噸之規定有違，惟並無証據足以証明被告係因超載以致低速
    行駛，故被告超載行駛雖有違規定，但與本件車禍之發生並無必然之因果關係，
    故本院未認定超載係被告之過失原因，附此敘明。再者，雖鑑定意見書另認定被
    告變換車道為肇事原因（見偵卷第四十頁），惟綜觀全卷，除被害人在警訊時供
    稱被告係從路肩切入外側車道（見偵卷第四頁反面）外，被告在警、偵訊時均供
    稱伊係在外側車道正常行駛（見偵卷第七頁、十二頁反面），未供稱有突然切入
    外側車道之情形，是尚不得以被害人方面目前已無從查証之片面指述而認定被告
    當時有變換車道，亦併為敘明。本件事証明確，被告犯行應堪認定。
三、核被告為從事駕駛業務之人，因駕駛半聯結車，業務過失傷害甲○○致其受重傷
    ，所為係犯刑法第二百八十四條第二項後段之業務過失致重傷罪。起訴書誤認為
    係犯同法第二百八十四條第二項前段之業務過失傷害罪，尚有未洽，惟起訴之社
    會基本事實均相同，且引用之條文項款均相同，僅罪名不同，不須變更法條（司
    法院八十三年五月二十六日【八三】廳刑一字第七０七八號函之意旨參照），附
    此敘明。又被告對於未發覺之罪向警方報案，並願接受裁判（見偵卷第七頁、本
    院八十八年十月二十六日筆錄），雖其在本院審理時否認犯行，惟行為是否構成
    犯罪，乃由法院加以認定，被告既向偵查機關報告車禍之事實，即應認其已自首
    （司法院七十二年四月三十日【七十二】廳刑一字第三七六號函參照），爰依刑
    法第六十二條前段之規定減輕其刑。爰審酌被告前無不良素行（有本院被告全國
    前案紀錄表一份在卷可憑）、本件被告過失之程度、車禍肇事所生之危害及犯後
    否認犯行，尚未賠償被害人之態度暨被害人本身未注意車前狀況亦有過失等一切
    情狀，量處如主文所示之刑，並諭知易科罰金之折算標準。
據上論斷，應依刑事訴訟法第二百九十九條第一項前段、刑法第二百八十四條第二項
後段、第六十二條前段、第四十一條、罰金罰鍰提高標準條例第一條前段、第二條，
判決如主文。
本案經檢察官石東超到庭執行職務。
中        華        民        國   八十九   年    三    月      九      日
                                   台灣苗栗地方法院交通法庭
                                       法  官  劉  興  浪
右正本證明與原本無異。
如不服本判決，應於收受本判決後十日內，向本院提出上訴狀（須附繕本），上訴於
台灣高等法院台中分院。
                                       書記官  劉  秋  雯
中        華        民        國    八十九  年    三    月      九      日
附錄論罪科刑法條
刑法第二百八十四條第二項：
從事業務之人，因業務上之過失傷害人者，處一年以下有期徒刑、拘役或一千元以下
罰金，致重傷者，處三年以下有期徒刑、拘役或二千元以下罰金。


司法院資訊處製作；財團法人民間司法改革基金會備份。
